臺北高等行政法院判決
　　　　　　　　　　　　　　　　　　 96年度簡字第00353號
原　　　告　甲○○
訴訟代理人　己○○
被　　　告　臺北縣政府
代　表　人　乙○○縣長）住同.
訴訟代理人　戊○○
　　　　　　丁○○
　　　　　　丙○○
上列當事人間因建築法事件，原告不服內政部中華民國95年8 月
30日台內訴字第0950114368號訴願決定（案號：0000000000），
提起行政訴訟。本院判決如下：
　　主  文
原告之訴駁回。
訴訟費用由原告負擔。
　　事  實
一、事實概要：
    緣原告所有臺北縣三重市○○○段205 巷8 號5 樓建築物，
    經被告派員於民國（下同）95年3 月13日赴該址實施公共安
    全檢查時，查獲原告有未維護建築物合法使用與其構造及設
    備安全之如下缺失：即未經許可擅自拆除樓梯牆面、陽台外
    牆及室內裝修。被告乃以95年3 月16日北府工使字第095014
    5433號函通知原告，請於95年4 月30日前依規定恢復原狀或
    補辦手續，若再經查獲違規者，將依建築法等相關規定處理
    。嗣被告派員於95年5 月26日赴現場會勘結果，系爭建築物
    擅自拆除樓梯牆面及室內裝修部分仍未恢復原狀，被告認原
    告已違反建築法第77條第1 項規定，依同法第91條第1 項規
    定，以95年6 月7 日北府工使字第0950423895號函處原告新
    臺幣（下同）6 萬元罰鍰，並限於95年7 月15日前依規定恢
    復原狀或補辦手續。原告不服，提起訴願遭決定駁回，遂提
    起本件行政訴訟。
二、兩造聲明：
　　(一)原告聲明求為判決：1.訴願決定及原處分有關罰鍰部分均
                          撤銷。
                        2.訴訟費用由被告負擔。
　　(二)被告聲明求為判決：1.駁回原告之訴。
                        2.訴訟費用由原告負擔。
三、兩造之爭點：
　　(一)原告主張之理由：
　    1.原告前所提之起訴狀，訴之聲明僅請求撤銷系爭行政處
        分6 萬元罰鍰部分，惟該處分有關恢復原狀或補辦手續
        部分，亦於法不合，請鈞院一併撤銷之。
      2.建築法第77條第1 項規定：「建築物所有權人、使用人
        應維護建築物合法使用與其構造及設備安全。」建築法
        第91條第1 項第2 款規定，未依第77條第1 項規定維護
        建築物合法使用與其構造及設備安全者，處建築物所有
        權人、使用人、機械遊樂設施之經營者新臺幣6 萬元以
        上30萬元以下罰鍰。本件原告之行為，並未超過合法使
        用之範圍，亦未危及系爭房屋之構造及設備安全，且再
        參酌前揭規定之立法意旨，係為防止公共危險而設，今
        系爭建物非公共設施，原告之行為亦無危害公共危險之
        虞，被告所為行政處分，顯與法有違。
      3.另建築法第77條之2 第1 項規定：「供公眾使用建築物
        之室內裝修應申請審查許可，非供公眾使用建築物，經
        內政部認有必要時，亦同。」然系爭建物非為供公眾使
        用之建築物，僅為自用住宅，依前揭規定，除非內政部
        認為有必要時，室內裝修方須申請許可。而內政部就此
        並無特別規定，從而原告並無申請許可之必要甚明。故
        被告亦無違背前揭規定，若依建築法第95條之1 第1 項
        規定加以處罰亦於法不合。
      4.另本件舉報人自身亦於該住處頂樓加蓋違建（參附件1
        ），特此陳報。
      5.綜上所述，系爭行政處分顯係違法，請判決如訴之聲明。
  　(二)被告主張之理由：
      1.按建築法第77條第1 項規定：「建築物所有權人、使用
        人應維護建築物合法使用與其構造及設備安全。」又建
        築法第91條第1 項規定：「未依第77條第1 項規定維護
        建築物合法使用與其構造及設備安全者，處建築物所有
        權人、使用人、機械遊樂設施之經營者新臺幣6 萬元以
        上30萬元以下罰鍰，並限期改善或補辦手續，屆期仍未
        改善或補辦手續而繼續使用者，得連續處罰，並限期停
        止其使用。必要時，並停止供水供電、封閉或命其於期
        限內自行拆除，恢復原狀或強制拆除。」
      2.有關原告所指「系爭建物非為供公眾使用之建築物，僅
        為自用住宅」乙節，按內政部64年8 月20日台內營字第
        642915號函訂定之「供公眾使用建築物之範圍」第2 條
        第1 項甲（20）所示，6 層以上之集合住宅（公寓），
        係屬供公眾使用建築物，故原告所指顯有誤解，先予敘
        明（書證1 ）。
      3.查原告所有坐落臺北縣三重市○○○段205 巷8 號5 樓
        建築物，領有被告核發之80使字第830 號使用執照，使
        用分區為住宅區，係地上6 層之供公眾使用建築物（書
        證2 ）。原告未維護建築物合法使用與其構造及設備安
        全，擅自拆除樓梯牆面、陽台外牆及室內裝修，前經被
        告以95年3 月16日北府工使字第0950145433號函請原告
        於95年4 月30日前依規定恢復原狀或補辦手續（書證3
        ）。復經被告於95年5 月26日派員至該址複查，發現原
        告仍未依規定恢復原狀或補辦手續，此有95年5 月26日
        之會勘紀錄表可證（書證4 ），故被告乃依建築法第77
        條第1 項規定、第77條之2 第1 項，爰依同法第91條第
        1 項第2 款及第95條之1 第1 項規定，以95年6 月7 日
        北府工使字第0950423895號函，處原告6 萬元罰鍰，並
        限於95年7 月15日前依規定恢復原狀或補辦手續（書證
        5 ），是其違規事實至臻明確，洵勘認定，被告之處分
        依法並無違誤。
      4.綜上所陳，原告所述核無理由，請判決如被告之答辯聲
        明，以維法紀。
　　理  由
一、1.按「建築物所有權人、使用人應維護建築物合法使用與其
    構造及設備安全。」、「未依第77條第1 項規定維護建築物
    合法使用與其構造及設備安全者，處建築物所有權人、使用
    人、機械遊樂設施之經營者新臺幣6 萬元以上30萬元以下罰
    鍰，並限期改善或補辦手續，屆期仍未改善或補辦手續而繼
    續使用者，得連續處罰，並限期停止其使用。必要時，並停
    止供水供電、封閉或命其於期限內自行拆除，恢復原狀或強
    制拆除。」建築法第77條第1 項、第91條第1 項分別定有明
    文。
二、緣原告所有、位於臺北縣三重市○○○段205 巷8 號5 樓建
    築物，經被告派員於95年3 月13日赴該址實施公共安全檢查
    時，查獲原告有未維護建築物合法使用與其構造及設備安全
    之如下缺失：即未經許可擅自拆除樓梯牆面、陽台外牆及室
    內裝修。被告乃以95年3 月16日北府工使字第095014 5433
    號函通知原告，請於95年4 月30日前依規定恢復原狀或補辦
    手續，若再經查獲違規者，將依建築法等相關規定處理。嗣
    被告派員於95年5 月26日赴現場會勘結果，系爭建築物擅自
    拆除樓梯牆面及室內裝修部分仍未恢復原狀，因認原告已違
    反建築法第77條第1 項規定，依同法第91條第1 項規定，以
    95年6 月7 日北府工使字第0950423895號函處原告6 萬元罰
    鍰，並限於95年7 月15日前依規定恢復原狀或補辦手續。原
    告不服，提起訴願遭決定駁回，遂提起本件行政訴訟。兩造
    分別為前揭事實欄所載之陳述，準此，本件爭執之重點厥為
    系爭建築物是否為建築法第77條第1 項規範範疇。
三、查原告所有坐落臺北縣三重市○○○段205 巷8 號5 樓建築
    物，領有被告核發之80使字第830 號使用執照，使用分區為
    住宅區，係地上6 層之供公眾使用建築物（見本院卷第35頁
    ），原告擅自拆除樓梯牆面、陽台外牆及室內裝修，已變更
    建築物之主要構造、室內隔間，其未維護建築物合法使用與
    其構造及設備安全，為被告派員查獲，亦為原告所不爭執，
    被告遂以95年3 月16日北府工使字第0950145433號函請原告
    於95年4 月30日前依規定恢復原狀或補辦手續（見本院卷第
    36頁）。復經被告於95年5 月26日派員至該址複查，發現原
    告仍未依規定恢復原狀或補辦手續，此有95年5 月26日之會
    勘紀錄表可證（見本院卷第39頁），從而，被告依建築法第
    77條第1 項規定、第91條第1 項第2 款，以95年6 月7 日北
    府工使字第09504238 95 號函，處原告6 萬元罰鍰，於法有
    據。
四、原告主張系爭建物非為供公眾使用之建築物，僅為自用住宅
    ，依前揭規定，除非內政部認為有必要時，室內裝修方須申
    請許可。而內政部就此並無特別規定，從而原告並無申請許
    可之必要云云；惟按內政部64年8 月20日台內營字第642915
    號函訂定之「供公眾使用建築物之範圍」第2 條第1 項甲（
    20）所示，6 層以上之集合住宅（公寓），係屬供公眾使用
    建築物（見本院卷第33頁），原告此項主張，顯屬誤解。次
    查本件原告違規行為不僅包括室內裝修，且將樓梯間牆面予
    以拆除、開啟一個新的出入口，業據原告訴訟代理人於本院
    準備程序時，自承在卷，此種行為已變更建築物之主體構造
    ，不僅未維護合法使用，且未維護建築物結構安全至明，原
    告主張其行為，未超過合法使用範圍，亦未危及系爭房屋之
    構造及設備安全，洵不足採；至於原告室內裝修之違規部分
    並非原處分處罰範疇，此觀原處分主旨所引用處罰依據自明
    ，職是，原告此項主張，顯不足採。
五、原告訴訟代理人於本院準備程序中主張拆除樓梯間係承租人
    所為，應處罰承租人云云；但查建築法第77條第1 項規範之
    主體及第91條第1 項第2 款處罰之主體均及於建築物之所有
    人，況原告訴訟代理人自承承租人之拆除樓梯間牆面之違規
    行為係經其於契約所同意，尤無阻卻被告依法處罰之餘地，
    原告此項主張，亦不足採。
六、綜合上述，本件原告起訴論旨均不足採，其同意承租人拆除
    樓梯間牆面，另啟一道出入口，已變更建築物主體構造，未
    維護納合法使用，且未維護建築物結構安全之事實明確，被
    告認其違反建築法第77條第1 項規定，依同法第91條第1 項
    第2 款規定，裁處罰鍰6 萬元，核無不合，訴願決定予以維
    持，亦無違誤，原告徒執前詞，聲請撤銷，為無理由，應予
    駁回。因本件罰鍰標的為6 萬元，且據原告訴訟代理人表示
    僅就罰鍰部分爭執，爰依行政訴訟法第229 條第1 項、司法
    院92年9 月17日院台廳行一字第23681 號令，改分簡字案件
    辦理，併此敘明。
七、本件事證已臻明確，兩造其餘攻擊防禦方法（如被告訴訟代
    理人主張本件亦有建築法第77條之2 第1 項之違規），核與
    本件判決結果不生影響，爰不逐一論述，併此敘明。
八、據上論結，本件原告之訴為無理由，爰依行政訴訟法第98條
    第3 項前段，判決如主文。
中　　華　　民　　國　　96　　年　　4　　 月　　30　　日
                           第六庭法  官　闕　銘　富
上為正本係照原本作成。
本件以訴訟事件所涉及之法律見解具有原則性者為限，始得於本
判決送達後20日內向本院提出上訴狀並表明上訴理由，如已於本
判決宣示後送達前提起上訴者，應於判決送達後20日內補具上訴
理由（均按他造人數附繕本），且經最高行政法院許可後方得上
訴。
中　　華　　民　　國　　96　　年　　4　　 月　　30　　日
                                 書記官  孫　筱　晴
